臺灣板橋地方法院刑事判決　　　　　　 95年度訴緝字第284號
公　訴　人　臺灣板橋地方法院檢察署檢察官
被　　　告　甲○○
上列被告因違反毒品危害防制條例案件，經檢察官提起公訴（95
年度毒偵字第178 號）及移送併辦（95年度毒偵字第3401號、95
年度毒偵字第4167號、臺灣新竹地方法院檢察署95年度毒偵字第
876 號、臺灣臺北地方法院檢察署95年度毒偵緝字第338 號），
被告於準備程序中就被訴事實為有罪之陳述，經本院合議庭裁定
由受命法官獨任進行簡式審判程序，本院判決如下：
    主  文
甲○○連續施用第一級毒品，累犯，處有期徒刑壹年貳月。
    事  實
一、甲○○前因違反毒品危害防制條例案件，經臺灣臺北地方法
    院以92年度訴字第786 號判決，其中施用第一級毒品部分判
    處有期徒刑8 月，施用第二級毒品部分判處有期徒刑5 月，
    應執行有期徒刑11月確定，於民國94年1 月1 日縮刑期滿執
    行完畢（其間自93年11月12日起至94年1 月9 日接續執行另
    案因違反動產擔保交易法案件所受宣告之拘役59日，並因累
    進縮刑8 日，於94年1 月1 日縮刑期滿）。另因施用毒品違
    反毒品危害防制條例案件，經臺灣桃園地方法院以88年度毒
    聲字第4861號裁定送勒戒處所觀察、勒戒後，認有繼續施用
    毒品之傾向，經臺灣桃園地方法院以89年度毒聲字第501 號
    裁定令入戒治處所施以強制戒治，而於89年7 月25日依臺灣
    桃園地方法院89年度毒聲字第4708號裁定停止戒治，所餘戒
    治期間付保護管束，於90年1 月20日保護管束期滿執行完畢
    ，由臺灣桃園地方法院檢察署檢察官以90年度戒偵字第885
    號為不起訴處分確定。詎不知悛悔，猶基於施用第一級毒品
    海洛因（以下簡稱海洛因）之概括犯意，自上開強制戒治執
    行完畢釋放後5 年內之94年8 月23日上午9 時許起，至95年
    3 月19日止，以將海洛因摻水置入針筒內注射之方式，復承
    前施用海洛因之概括犯意，並基於施用第二級毒品安非他命
    （以下簡稱安非他命）之概括犯意，自95年3 月20日起，至
    同年4 月20日下午1 時許止，以將海洛因及安非他命置入吸
    食器內燒烤產生煙霧之方式，在臺北市○○○路145 巷43號
    4 樓、臺北縣中和市○○路○ 段22號3 樓、臺北市○○路○
    段146 號3 樓、臺北市○○街167 巷10號之2 等處所，連續
    施用海洛因、安非他命多次，平均約每2 日施用1 次。嗣於
    (一)94年8 月25日下午5 時許，在臺北縣三重市○○路199 之
    5 號1 樓為警查獲。(二)於94年12月23日晚間9 時30分許，為
    警在臺北縣板橋市○○○路○ 段21號前查獲，並扣得不詳粉
    末1 包（淨重0 點2 公克，檢察官認係海洛因）。(三)於95年
    2 月11日下午5 時許，在臺北縣板橋市○○路○ 段50巷13號
    2 樓樓梯間為警查獲。(四)於95年4 月20日下午4 時40分許，
    經警持搜索票在臺北縣中和市○○路○ 段22號3 樓執行搜索
    而查獲。
二、案經臺北縣政府警察局三重分局報請臺灣板橋地方法院檢察
    署檢察官偵查起訴及移送併辦。
    理  由
一、上揭事實，業據被告甲○○於警詢、檢察官訊問及本院審理
    時坦承不諱，並有被告手臂照片3 幀附卷可資佐證。且被告
    於94年8 月25日、同年12月23日及95年2 月11日為警查獲後
    所排放之尿液經採樣送驗，以酵素免疫分析法檢驗及氣相層
    析質譜儀法確認檢驗結果，於鴉片類均呈陽性反應，而其於
    95年4 月20日為警查獲後排放之尿液經採樣送驗，以相同方
    式檢驗結果，於安非他命類及鴉片類均呈陽性反應，有臺灣
    檢驗科技股份有限公司於94年8 月29日、95年1 月4 日、同
    年2 月17日、同年4 月28日出具之濫用藥物尿液檢驗報告各
    1 件在卷足稽，俱徵被告前揭不利於己之自白與事實相符。
    又被告前因施用毒品違反毒品危害防制條例案件，經臺灣桃
    園地方法院以88年度毒聲字第4861號裁定送勒戒處所觀察、
    勒戒後，認有繼續施用毒品之傾向，經臺灣桃園地方法院以
    89年度毒聲字第501 號裁定令入戒治處所施以強制戒治，而
    於89年7 月25日依臺灣桃園地方法院89年度毒聲字第4708號
    裁定停止戒治，所餘戒治期間付保護管束，於90年1 月20日
    保護管束期滿執行完畢，由臺灣桃園地方法院檢察署檢察官
    以90年度戒偵字第885 號為不起訴處分確定，有該不起訴處
    分書及全國施用毒品案件紀錄表存卷為憑。被告係於前揭強
    制戒治執行完畢釋放後5 年內再犯本案違反毒品危害防制條
    例第10條之罪，事證明確，其犯行堪予認定。
二、按94年2 月2 日修正公布，95年7 月1 日施行之刑法第2 條
    第1 項：「行為後法律有變更者，適用行為時之法律。但行
    為後之法律有利於行為人者，適用最有利於行為人之法律。
    」之規定，係規範行為後法律變更所生新舊法律比較適用之
    準據法，於新法施行後，應適用新法第2 條第1 項之規定，
    為「從舊從輕」之比較（最高法院95年第8 次刑事庭會議決
    議意旨參照）。被告行為後，刑法第47條關於累犯之規定業
    於94年2 月2 日修正，第56條關於連續犯之規定亦經刪除，
    並均自95年7 月1 日起施行。修正前刑法第47條規定：「受
    有期徒刑之執行完畢，或受無期徒刑或有期徒刑一部之執行
    而赦免後，5 年以內再犯有期徒刑以上之罪者，為累犯，加
    重本刑至二分之一。」；修正後刑法第47條規定：「受徒刑
    之執行完畢，或一部之執行而赦免後，5 年以內故意再犯有
    期徒刑以上之罪者，為累犯，加重本刑至二分之一。第98條
    第2 項關於因強制工作而免其刑之執行者，於受強制工作處
    分之執行完畢或一部之執行而免除後，5 年以內故意再犯有
    期徒刑以上之罪者，以累犯論。」。本案被告係故意施用海
    洛因、安非他命違反毒品危害防制條例而犯罪，是修正前刑
    法第47條規定對之並無不利。又修正後刑法第56條連續犯之
    規定業經刪除，此雖非犯罪構成要件之變更，惟顯已影響行
    為人刑罰之法律效果，自屬法律變更，參酌最高法院95年第
    8 次刑事庭會議決議意旨，以適用修正前刑法第56條規定論
    以連續犯，對被告較為有利。是經綜合比較新舊法結果，以
    修正前刑法規定有利於被告，應依刑法第2 條第1 項前段規
    定，一體適用修正前之刑法規定。
三、次按海洛因及安非他命分係毒品危害防制條例所規定之第一
    級毒品及第二級毒品，被告施用之，核係犯同條例第10條第
    1 項之施用第一級毒品罪及同條第2 項之施用第二級毒品罪
    。被告前後多次施用海洛因及多次施用安非他命之犯行，各
    係時間緊接，手法相同，所犯為構成要件相同之罪名，顯係
    分別基於概括犯意反覆實施，為連續犯，應依修正前刑法第
    56條規定各論以一罪，並加重其刑。被告將海洛因、安非他
    命置入吸食器內燒烤，同時施用第一、二級毒品，係以一行
    為觸犯上開二罪，為想像競合犯，應依刑法第55條規定，從
    一較重之施用第一級毒品罪處斷（被告行為後，刑法第55條
    想像競合犯之規定於94年2 月2 日修正增訂但書「但不得科
    以較輕罪名所定最輕本刑以下之刑。」，並自95年7 月1 日
    起施行，此項科刑之限制，為法理之明文化，非屬法律變更
    ）。公訴人雖僅就被告自94年10月間某日起至同年12月22日
    止施用海洛因之犯罪事實提起公訴，惟被告其餘施用海洛因
    、安非他命犯行，與前開經起訴論罪部分有連續犯、想像競
    合犯之裁判上一罪關係，為起訴之效力所及，本院自得併予
    審理。又被告有如本判決事實欄所述論罪科刑之執行紀錄，
    有臺灣高等法院被告前案紀錄表可按，其於有期徒刑執行完
    畢後5 年內再犯上開有期徒刑以上之罪，為累犯，應依修正
    前刑法第47條規定，加重其刑，並與連續犯之加重，遞加重
    之。爰審酌被告有因違反麻醉藥品管理條例案件接受刑之科
    處及執行之紀錄，又因施用毒品經強制戒治後，獲不起訴處
    分之寬典，猶連續施用海洛因及安非他命再犯本罪，顯見其
    自制力薄弱，且未衷心悛悔，漠視法令之禁制濫用藥品，應
    予非難，兼衡其施用海洛因、安非他命所生危害實以自戕健
    康為主，及其犯後供認無隱，態度良好等一切情狀，量處如
    主文所示之刑，資為懲儆。
四、扣案不詳粉末1 包（淨重0 點2 公克，檢察官認係海洛因）
    ，係在同案犯罪嫌疑人蔡佩珊手中查獲，有臺北縣政府警察
    局三重分局搜索扣押筆錄可參，並據被告於警詢時供稱係蔡
    佩珊持以販售之海洛因，與蔡佩珊於警詢中供述之情節相符
    （見臺灣板橋地方法院檢察署95年度毒偵字第178 號偵查卷
    宗第15頁、第21頁），而蔡佩珊所涉販賣第一級毒品海洛因
    犯嫌，業由臺北縣政府警察局三重分局另案偵查，前開扣案
    物品核屬重要證據方法，自不得逕依毒品危害防制條例第18
    條第1 項前段規定沒收銷燬之，附此敘明。
據上論斷，應依刑事訴訟法第273 條之1 第1 項、第299 條第1
項前段，毒品危害防制條例第10條第1 項、第2 項，刑法第2 條
第1 項前段、第11條前段、修正前刑法第56條、修正前刑法第47
條、刑法第55條，判決如主文。
本案經檢察官朱學瑛到庭執行職務。
中　　華　　民　　國　　96　　年　　1 　　月　　8 　　日
                        刑事第三庭  法  官  廖  怡  貞
以上正本證明與原本無異。
如不服本判決，應於判決送達後10日內，向本院提出上訴狀，上
訴於臺灣高等法院。
                                    書記官  林  惠  齡
中　　華　　民　　國　　96　　年　　1 　　月　　17　　日
※附錄本案論罪科刑法條全文※
毒品危害防制條例第10條：
施用第一級毒品者，處6 月以上5 年以下有期徒刑。
施用第二級毒品者，處3 年以下有期徒刑。
